臺灣高等法院刑事裁定
110年度抗字第1510號
抗告人  即
再審聲請人  陳明煌




上列抗告人因聲請再審案件，不服臺灣士林地方法院，中華民國
110年8月31日駁回其聲請再審之裁定（110年度聲再字第11號）
，提起抗告，本院裁定如下：
    主  文
抗告駁回。                                              
    理  由
一、原裁定意旨略以：
（一）原審法院109年度審交訴字第51號判決（下稱原確定判決
      ）依憑抗告人即再審聲請人陳明煌（下稱抗告人）之供述
      、證人王泓翔、林淑滿、廖青平之證述、桌曆照片、道路
      交通事故現場圖、道路交通事故調查報告表㈠、㈡、疑似道
      路交通事故肇事逃逸追查表、臺北市立聯合醫院忠孝院區
      驗傷診斷證明書、刑案照片、交通事故照片等相互勾稽，
      為綜合判斷，分別判處拘役45日、有期徒刑1年2月確定，
      有原確定判決及本院被告前案紀錄表在卷足憑，並經原審
      調取該案卷宗核閱無誤。是原確定判決乃係綜合前述各項
      事證，斟酌各項對抗告人有利、不利之證據，經互核印證
      結果，始認定抗告人確有上揭犯行，所為論斷，俱有卷存
      證據資料可資覆按，從形式上觀察，並無採證或認定事實
      違背經驗法則或論理法則，或其他違背法令之情形。
（二）抗告人固以證人廖青平、林淑滿所述不實為由聲請再審，
      然以原判決所憑之證言已證明為虛偽者為限，而以此為原
      因聲請再審須以經判決確定，或其刑事訴訟不能開始或續
      行非以證據不足者為限，始得為之。查就本案抗告人前揭
      再審理由所提證據及主張，無非係以原確定判決內容為據
      ，依憑己意而為有利於己之詮釋，並非就原確定判決所憑
      證人廖青平、林淑滿之證言確係虛偽及抗告人係頂替證人
      廖青平等節，提出相關之確定判決或其刑事訴訟不能開始
      或續行非因證據不足之證據，亦未說明有何事實上或法律
      上之障礙，致其所指虛偽證言之刑事訴訟不能開始之證據
      資料，自難認原確定判決所憑之證言已證明其為虛偽之情
      事。抗告人此部分所提證據及主張，自與刑事訴訟法第42
      0條第1項第2款及同條第2項規定之再審要件不相符合。
（三）另聲請意旨以桌曆照片、交通事故現場圖、道路交通事故
      調查報告表㈠、㈡、疑似道路交通事故肇事逃逸追查表、刑
      案現場照片為證，然此業經原審法院於審理時加以調查審
      酌，核非屬新證據；又聲請意旨所指抗告人本身不會開車
      ，亦未領有駕駛執照，對於肇事車輛、地點均毫無所悉云
      云，惟有無領取駕駛執照與是否具備駕駛能力未有必然關
      係，且抗告人於本案前之107年間即因無照騎乘機車過失
      傷害及肇事逃逸案件，經臺灣新北地方法院108年度審交
      訴字第10號判處罪刑確定，有本院被告前案紀錄表在卷可
      憑，而原確定判決亦就抗告人未領有駕駛執照一節加以論
      斷，抗告人就原確定判決已審酌之事項，單憑己意對於原
      確定判決採證、認事有無違背經驗法則、論理法則等再為
      爭執，難認合於刑事訴訟法第420條第1項第6款、第3項規
      定之「新證據」。
（四）至抗告人聲請證人王泓翔、林淑滿、廖青平當面測謊對質
      云云。然按測謊鑑定，係依一般人在說謊時，會產生遲疑
      、緊張、恐懼、不安等心理波動現象，而以科學方法，由
      鑑定人利用測謊儀器，將受測者之上開情緒波動反應情形
      加以紀錄，用以分析判斷受測者之供述，是否違反其內心
      之真意。故測謊鑑定，倘符合測謊之基本程式及要件，該
      測謊結果，雖非絕無證據能力，惟於施測時尚不能完全排
      除遭到其他外在因素或受測者人格特質之影響，而影響其
      結果，則其證明力、信賴度如何，僅得由法院本於合理之
      心證，作為審判上之參佐，尚難作為判決之唯一依據。而
      抗告人無駕駛執照駕車過失傷害及肇事逃逸之犯罪事實，
      業據原確定判決本於經驗及論理法則，綜合卷內相關事證
      為取捨判斷並憑以認定，不論抗告人請求測謊鑑定之對象
      、測謊結果如何，均無從取代原確定判決依調查結果明白
      論斷之事實，是縱單獨就再審聲請人聲請測謊之結果，或
      與先前之證據綜合判斷，自形式上觀察，此部分尚不足以
      動搖原確定判決事實之認定，而對抗告人為更有利之判決
      ，核與刑事訴訟法第420條第1項第6款要件不符，亦與刑
      事訴訟法第429條之3第1項之要件不合，原審認無調查之
      必要。
（五）末按聲請再審之案件，除顯無必要者外，應通知聲請人及
      其代理人到場，並聽取檢察官及受判決人之意見；但無正
      當理由不到場，或陳明不願到場者，不在此限，刑事訴訟
      法第429條之2規定自明。抗告人於110年8月30日具狀陳稱
      ：因罹病無法正常出庭，且均依照先前再審狀所載，並無
      補充理由等語（見原審卷第279頁），可認抗告人已明白
      表示願意放棄刑事訴訟法第429條之2到庭陳述意見之權利
      ，原審認無踐行通知聲請人到場並聽取檢察官意見等程序
      之必要，末此敘明。
二、抗告意旨略以：原確定判決並未調查抗告人所有犯罪事實，
    僅依抗告人斯時具有病識感之自白，而作為判斷之依據，明
    顯違背經驗法則、論理法則；原裁定則以無再審理由，及以
    抗告人因肝癌身體不適無法出庭為由，而認定其放棄到庭陳
    述意見，駁回其聲請再審，亦明顯違背法令，懇請鈞院開啟
    再審云云。
三、按有罪之判決確定後，有刑事訴訟法第420條第1項第2款「
    原判決所憑之證言、鑑定或通譯已證明其為虛偽者」之情形
    ，為受判決人之利益，固得聲請再審，惟依同條第2項規定
    ，以該證明係經判決確定，或其刑事訴訟不能開始或續行非
    因證據不足者為限，乃得聲請再審。次按有罪之判決確定後
    ，因發現新事實或新證據，單獨或與先前之證據綜合判斷，
    足認受有罪判決之人應受無罪、免訴、免刑或輕於原判決所
    認罪名之判決者，為受判決人之利益，得聲請再審；前開所
    稱新事實或新證據，指判決確定前已存在或成立而未及調查
    斟酌，及判決確定後始存在或成立之事實、證據。刑事訴訟
    法第420條第1項第6款、第3項分別定有明文。準此，關於新
    事實及新證據之定義，對於新規性之要件，採取以該證據是
    否具有「未判斷資料性」而定，與證據之確實性（或稱顯著
    性），重在證據之證明力，應分別以觀。另關於確實性之判
    斷方法，則增訂兼採取「單獨評價」或「綜合評價」之體例
    ，即當新證據本身尚不足以單獨被評價為與確定判決認定事
    實有不同之結論者，即應與確定判決認定事實基礎之既存證
    據為綜合評價，以評斷有無動搖該原認定事實之蓋然性。而
    聲請再審案件之事證，是否符合此項要件，其判斷當受客觀
    存在的經驗法則、論理法則所支配，並非聲請人任憑主觀、
    片面自作主張，就已完足（最高法院109年度台抗字第401、
    522號裁定意旨參照）。
四、經查：
（一）原裁定以抗告人所提出之主張，無非係以原確定判決內容
      為據，依憑己意而為有利於己之詮釋，並非就原確定判決
      所憑證人廖青平、林淑滿之證言確係虛偽及抗告人係頂替
      證人廖青平等節，提出相關之確定判決或其刑事訴訟不能
      開始或續行非因證據不足之證據，及提出聲請測謊鑑定之
      證據方法等證據，無論單獨或與卷內其他證據綜合判斷，
      均不足以使法院合理相信足以動搖原確定判決認定之事實
      ，欠缺再審證據須具備可合理懷疑得以動搖原確定判決所
      認定事實之顯著性，其聲請再審為無理由，因而駁回本件
      再審之聲請，經核於法尚無違誤。至抗告人業經原審通知
      其於110年7月9日上午10時，依據傳染病流行疫情嚴重期
      間司法程序特別條例採視訊方式進行，抗告人於同日亦同
      意以遠距視訊方式進行訊問，有原審訊問筆錄在卷可佐（
      見原審卷第11至12頁）；嗣原審並於110年7月20日以裁定
      命抗告人補正原判決之繕本、聲請再審具體理由及證據，
      抗告人於110年7月26日亦具狀向原審補正之，有該裁定、
      聲請再審理由狀在卷可佐（見原審卷第183至211頁），又
      抗告人於110年8月30日具狀陳稱：因罹病無法正常出庭，
      且均依照先前再審狀所載，並無補充理由等語（見原審卷
      第279頁），本件再審之聲請既有上述情形，即無踐行通
      知抗告人到場並聽取檢察官意見等程序之必要，原審因而
      未踐行上開程序，難認有何違法或不當情事。
（二）抗告意旨仍執陳詞，並指摘原確定判決及原裁定違背法令
      云云。經查，抗告人於109年5月29日偵查中及109年9月25
      日原審審理中均坦承所犯肇事逃逸犯行（見臺灣士林地方
      檢察署109調偵字第199號卷第227頁、原審109年度審交訴
      第51號卷第165頁），並於偵訊中蓋指印確認，有上開偵
      訊、審判筆錄在卷可憑，其事後於原審翻稱其斯時自白犯
      行係頂替他人認罪（見原審110聲再字第11號卷第17頁）
      ，認證人廖青平、林淑滿係偽證云云，惟抗告人並未提出
      證人廖青平、林淑滿之證言業經證明為虛偽之確定判決，
      亦無證據證明其刑事訴訟程序不能開始或續行非因證據不
      足之情形，揆諸前揭說明，難認有刑事訴訟法第420條第1
      項第2款、第2項之再審事由。至抗告意旨所指其餘各點，
      無非係依其主觀認定，對於原確定判決取捨證據之職權行
      使予以指摘，並對於原裁定已詳為說明之事項，漫為爭執
      ，亦難認與刑事訴訟法第420條第1項第6款、第3項規定新
      證據之再審要件相合，其抗告為無理由，應予駁回。據上
      論斷，應依刑事訴訟法第412 條，裁定如主文。
中　　華　　民　　國　　110 　年　　10　　月　　28　　日
                  刑事第十七庭  審判長法　官  鄭水銓
                                      法　官  黃雅芬
                                      法　官  沈君玲
以上正本證明與原本無異。
不得再抗告。
                                      書記官  曾彥碩
中　　華　　民　　國　　110 　年　　10　　月　　29　　日